臺灣澎湖地方法院刑事判決　　　　　　　　　　　　　　九十三年度訴字第四一號
　　公　訴　人　臺灣澎湖地方法院檢察署檢察官
　　被　　　告　丙○○　男　二.
　　選任辯護人　謝國允律師
右列被告因違反毒品危害防制條例案件，經檢察官提起公訴（九十三年度偵字第二四
八號），本院判決如左：
    主  文
丙○○連續施用第一級毒品，處有期徒刑壹年，扣案第一級毒品海洛因拾壹包（合計
淨重肆點參參公克）均沒收銷燬，扣案如附表三所示之物均沒收；又連續施用第二級
毒品，處有期徒刑捌月，扣案第二級毒品甲基安非他命拾捌包（驗餘合計淨重肆點伍
壹公克）均沒收銷燬，扣案如附表四所示之物均沒收；應執行有期徒刑壹年陸月，扣
案第一級毒品海洛因拾壹包（合計淨重肆點參參公克）、第二級毒品甲基安非他命拾
捌包（驗餘合計淨重肆點伍壹公克）均沒收銷燬，扣案如附表三、附表四所示之物均
沒收。
被訴意圖販賣而持有第一級毒品、意圖販賣而持有第二級毒品、運輸第一級毒品、運
輸第二級毒品等部分，均無罪。
    事  實
一、丙○○曾因施用毒品案件，於民國九十一年八月間執行觀察勒戒，勒戒結果有繼
    續施用傾向，而受強制戒治，並於停止戒治保護管束期滿後之九十二年九月十六
    日，由臺灣高雄地方法院檢察署以九十一年度毒偵字第四七九六號為不起訴處分
    確定。但丙○○仍不知悔改，又分別基於施用第一級毒品與施用第二級毒品之概
    括犯意，於九十三年四月二十六日中午十二時許，在高雄縣之高屏大橋下，向號
    稱「張佳榮」之不詳身分成年男子，以總價新台幣二萬五千元，購得第一級毒品
    海洛因及第二級毒品甲基安非他命各數公克，隨後，即於如附表一、附表二所示
    之時間、地點、方式，連續施用第一級毒品九次，並連續施用第二級毒品三次。
    嗣於九十三年四月二十七日下午二時四十分許，丙○○由高雄市高雄港搭乘台華
    輪至澎湖縣馬公港之際，經警據報在下船處予以搜索，當場扣得丙○○所有分裝
    為十一包合計淨重四點三三公克之第一級毒品海洛因、分裝為十八包合計淨重為
    四點七三公克之第二級毒品甲基安非他命（驗餘淨重四點五一公克）、如附表三
    所示包裝或施用第一級毒品海洛因所用或預備用之物品、如附表四所示包裝或施
    用第二級毒品甲基安非他命所用或預備用之物品、及其他包裝毒品用餘之空夾鏈
    袋一百三十二個。
二、案經澎湖縣警察局移送臺灣澎湖地方法院檢察署檢察官偵查起訴。
    理　由
一、前述犯罪事實，業據被告丙○○坦白承認（本院卷三六頁），並有臺灣高等法院
    被告全國前案紀錄表（本院卷一一頁）、搜索扣押筆錄（警卷一Ｏ頁）、現場照
    片（警卷一四頁）、內政部警政署刑事警察局鑑驗通知書（本院卷九一頁）、法
    務部調查局鑑定通知書（偵卷一五六頁）、澎湖縣警察局尿液檢驗年籍資料對照
    表（本院卷八九頁）、澎湖縣衛生局煙毒尿液檢驗成績書（偵卷一五五頁）附卷
    可稽，又有前述扣案物品可資佐證，被告自白有補強證據，且與事實相符，犯行
    足堪認定。
二、核被告所為，係犯毒品危害防制條例第十條第一項之施用第一級毒品罪及同條第
    二項之施用第二級毒品罪。被告持有毒品為施用毒品之當然結果，不另論罪。被
    告多次分別施用第一級、第二級毒品犯行，各時間密接、犯罪構成要件相同，顯
    均係基於概括犯意所為，均應依連續犯規定論處，並皆加重其刑。被告所犯上述
    二罪，方法有別，行為互殊，罪名不同，應予分論併罰。檢察官起訴書犯罪事實
    欄中，僅記載被告各一次之施用第一級毒品與施用第二級毒品犯行，但被告如附
    表一與附表二所示多次施用第一級毒品與施用第二級毒品犯行，與起訴書前開記
    載部分，分別有連續犯之裁判上一罪關係，已如前述，本院自得併予審理。爰審
    酌被告前次施用毒品案件甫經不起訴處分未久，又有此次連續密集施用毒品之行
    為，顯見對於毒品有相當依賴，欠缺悔過反省之意，惟犯罪後隨即遭到羈押，應
    已獲得相當警惕，事後尚稱坦承，態度亦無不佳等情形，就所犯二罪，分別量處
    如主文所示之刑，並定應執行之刑。此外，扣案第一級毒品海洛因十一包（合計
    淨重四點三三公克）、第二級毒品甲基安非他命十八包（驗餘合計淨重四點五一
    公克），均應依毒品危害防制條例第十八條第一項前段規定，宣告沒收銷燬。扣
    案如附表三、附表四所示物品，皆為被告所有犯罪所用或供犯罪預備之物，均經
    被告供明在卷，俱應依刑法第三十八條第一項第二款規定，宣告沒收。至於扣案
    空夾鏈袋一百三十二個，雖然可作為分裝毒品用途，但被告並未實際使用，又無
    從確知日後是否將成為被告犯罪之用，不予宣告沒收。
三、公訴意旨另以：被告購得前開毒品並予以持有後，基於販賣之意圖，將毒品攜至
    澎湖地區遭到查獲，因認被告又涉有毒品危害防制條例第五條第一項、第二項之
    意圖販賣而持有第一級、第二級毒品罪名等語。而公訴意旨前開認定，無非以：
    被告自承分裝毒品，且證人甲○○、乙○○證稱曾向被告購買毒品，被告經測謊
    結果，就是否販賣毒品一事，否認時亦呈現說謊反應，被告又攜帶一百三十二個
    空夾鏈袋等事證，為主要論據。訊之被告堅決否認意圖販賣而持有毒品犯行，辯
    稱：所持有之毒品，係自己來澎湖工作時要施用等語。經查：
（一）被告有施用毒品之行為，此次係連同車輛由高雄乘船至澎湖時，因持有毒品而
      遭查獲之事實，為檢察官、被告所不爭執（本院卷三七頁）。故由被告運送車
      輛一事，足認被告有停留澎湖地區之計畫，所稱在澎湖工作一節，應可採信。
      又甲基安非他命之施用致死量約為一公克，海洛因每日最高用量為六十毫克，
      被告攜帶之甲基安非他命淨重不滿五公克，純度不詳，被告攜帶之海洛因純值
      淨重為零點九一公克等情。分別有卷內前開毒品鑑驗通知書及法務部調查局九
      十三年十月二十八日調科壹字第Ｚ○○○○○○○○○Ｏ號函可查（偵卷一五
      六頁、本院卷七三頁、九一頁）。則以較寬鬆方式粗略估算，被告所攜帶之毒
      品，約可供其施用一個月。因此，被告辯稱攜帶毒品是供作自己施用，並無販
      賣意圖一節，考量其停留澎湖工作期間之毒品需求，此項抗辯符合情理，可值
      斟酌。
（二）毒品持有者分裝毒品之目的，雖可能有販賣或轉讓之用意，但亦可能為控制用
      量，或可能為便於攜帶施用等情，不能一概而論。本件被告於警訊中雖不否認
      分裝毒品之事實，惟同時表示分裝之目的意在控制用量等語（警卷四頁）。核
      其抗辯，與經驗法則並無矛盾，尚難以被告自承分裝毒品之事實，逕認被告有
      販賣毒品之意圖。
（三）證人甲○○、乙○○雖證稱：曾向被告購買過毒品云云（偵卷一八七頁、一九
      四頁）。惟根據二名證人之證詞，二人所指涉之毒品交易，均為被告此次被查
      獲以前所發生，且交易次數均在三次以下。則二人證詞，顯然無法證明被告有
      販賣毒品之慣行，更無法證明被告此次持有毒品之目的即意在販賣。準此，二
      名證人之證詞，無從證明被告此次持有毒品之意圖何在。至於卷內通聯紀錄當
      中（卷內一三三頁以下），被告與甲○○於九十三年四月二十七日下午，有多
      次電話撥接紀錄，但細觀通聯紀錄內容，全部電話均為甲○○撥打，被告受話
      ，顯然被告並未主動兜售毒品。且當日下午二時四十分被告遭到逮捕以前，通
      話時間均為零，亦即甲○○屢次尋找被告未果，二人根本未能實際通話，自不
      能證明二人該等通聯紀錄與毒品交易有關。又被告於當日下午二時四十分遭逮
      捕後，二人雖有實際通話，但被告在偵查機關監控下，更不可能萌生販賣毒品
      之意圖。因而，有關被告與甲○○之通聯紀錄，亦無從為不利被告之認定。
（四）被告遭逮捕後，偵查機關曾囑託法務部調查局對被告實施測謊，測謊結果，被
      告否認「你有販賣過海洛因等毒品嗎？」此一問題時，呈現情緒波動反應，故
      研判有說謊一節，有法務部調查局測謊報告書一紙及測謊鑑定過程參考資料在
      卷可憑（偵卷一六Ｏ頁以下）。而測謊之原理，係紀錄受測人陳述時之生理反
      應，藉由不實陳述可能引發之情緒波動，推測受測人陳述之可信度。惟人類陳
      述時，有種種原因可能產生情緒波動，並非僅有說謊而已，縱然藉由環境之控
      制，盡可能排除其餘引發情緒波動之原因，但單單敏感問題之本身，即可能引
      發人類之防衛心理及危機意識，進而造成誠實回答卻有情緒波動引發生理反應
      之情形。以本件言之，根據測謊鑑定參考資料之記載，測謊單位係以「姓名」
      、「住所」、「婚姻」、「販毒」、「竊盜」等五項問題，探求被告回答時之
      生理反應，被告當時對於第四項問題較前三項問題有不同生理反應，但對於第
      四項及第五項問題之生理反應大致相當，有測謊圖表可查，故被告對於「販毒
      」、「竊盜」等敏感問題有所警覺，因而於否認時引發生理反應，屬於合理且
      可能發生之狀況，以此逕認被告販毒之事實，究嫌過速。況且，前開測謊過程
      之題目設計，乃詢及被告有無販毒紀錄，縱然被告否認之詞屬於謊言，僅證明
      被告以往可能從事毒品交易而已，仍不足以證明被告此次遭查獲之毒品，即屬
      意圖販賣而持有，因此，測謊問題之本身，與本件待證事實之關聯性並未建立
      ，亦不能以其結果作為不利被告之判斷。
（五）被告遭查獲之空夾練袋固有一百三十二個，有扣案夾練袋可查。惟被告此次遭
      查獲時，共持有海洛因及甲基安非他命二種毒品，數量各不滿五公克，且已經
      以小型夾鏈袋分裝為各十餘袋，再以較大夾鏈袋包裹小型夾鏈袋，業如前述，
      並有扣案毒品照片附卷可證（警卷二Ｏ頁以下），顯見被告已將所持有之毒品
      大致分裝完畢，參酌被告持有之毒品數量與空夾鏈袋數量不成比例，無從再次
      分裝，則該等空夾鏈袋，應屬被告用餘留存之物，不再作其他使用，可以認定
      。再考量被告遭查獲時，並未扣得計算重量之電子秤等相關物品，反而扣得如
      附表三、附表四所示相當數量之施用毒品器具等情，亦經認定如前。足認被告
      分裝毒品時，並非錙銖必較，與通常販賣毒品之情形相左，與自己施用毒品之
      情形相似。因而，由被告遭查獲時之扣案物品，實不足以認定被告有販賣毒品
      之意圖，反而應為相反之認定。
（六）按犯罪事實應依證據認定之，無證據不得認定犯罪事實，刑事訴訟法第一百五
      十四條第二項定有明文。而認定犯罪事實所憑之證據，雖不以直接證據為限，
      間接證據亦包括在內；然而無論直接或間接證據，其為訴訟上之證明，須於通
      常一般之人均不致有所懷疑，而得確信其為真實之程度者，始得據為有罪之認
      定，最高法院七十六年台上字第四九八六號著有判例。綜合以上事證，被告分
      裝毒品之可能原因有多種，未必即為販賣之用，而證人甲○○、乙○○之證詞
      與調查局之測謊報告，均僅證明被告以往可能從事毒品交易，但不能證明本件
      遭查獲毒品即為被告販賣之用，扣案物品，乃被告施用毒品時應當出現之物品
      ，亦不能作為被告販毒意圖之判斷。從而，既查無其他積極事證足以確信被告
      意圖販賣而持有第一級、第二級毒品犯行，參照前述法律規定及判例意旨，就
      此部分應為被告無罪之判決。
四、公訴意旨又以：被告基於運輸第一級毒品與第二級毒品之犯意，攜帶前述毒品，
    於九十三年四月二十七日上午九時三十分，自高雄港搭船至馬公港而遭查獲，因
    認被告尚涉有毒品危害防制條例第四條第一項、第二項之運輸第一級、第二級毒
    品罪嫌等語。惟查：
（一）毒品危害防制條例第四條第二項運輸第二級毒品罪，參照司法院三十六年院解
      字第三五四一號解釋意旨，固然不以國外輸入國內或國內輸出國外為限，其在
      國內運輸者亦屬之；零星夾帶或短途持送者，仍得斟酌實際情形論科。故依向
      來實務見解，應以路途遠近及毒品數量多寡，作為是否構成運輸毒品罪名之判
      斷標準。惟在憲法第八條正當法律程序原則及刑法第一條罪刑法定原則衍生之
      刑罰明確性原則之下（司法院大法官會議釋字第五二二號解釋參照），有關路
      途遠近及數量多寡之解釋，自應採取較為嚴格之解釋，以避免造成刑罰構成要
      件空洞化而導致法律解釋恣意之空間，合先敘明。
（二）運輸毒品罪名之處罰，考其立法目的，無非為了避免毒品在兩地間流通，導致
      毒品擴散之結果發生。而國境乃人員、貨品之流動界線，故跨越國境所為輸出
      入毒品行為，應為運輸毒品罪名處罰之典型，且為立法者關注之焦點所在。前
      述司法院解釋，固然按當時時空背景，將國內之毒品流通行為，納入處罰範圍
      ，但因境內人員、貨品之流通，概屬自由，則考量其立法目的，應以國境內毒
      品之流通，可能導致運輸目的地發生毒品擴散之結果，為其處罰之界線。準此
      ，行為人流通毒品之數量，如果使運輸目的地點，足以構成毒品上下游買賣關
      係，導致毒品供需網路之建立，不論行為人有無販賣毒品之意思，仍然增加法
      律所欲避免之毒品擴散風險，自應為運輸毒品罪名處罰之對象。而行為人如果
      本身以自己施用之意思，在國境內兩地間移動，依其毒品數量，又僅能少量分
      配他人施用，無法成為毒品上游而建立毒品供需網路，在考量立法者已設定販
      賣、轉讓毒品等各該處罰規定之情形下，則此時應非立法者欲以運輸毒品罪名
      規範之行為，逕於行為人實際將毒品分配他人時，依販賣、轉讓等各該罪名處
      罰即可。
（三）在本件情形，被告攜帶各不滿五公克之第一級毒品海洛因、第二級毒品甲基安
      非他命，自高雄港搭船至馬公港之事實，業據認定如前。而澎湖地區與高雄地
      區，雖然以海相隔，但每日均有單程十架次以上之班機提供交通服務，並有海
      運載客，尚有郵政、物流業可供利用，所有人員、貨物之往來，概屬自由，搭
      船前之檢查，亦屬安全檢查而非控制物品之流通，則兩地之間，雖有地理上之
      相當距離，但在社會生活上，並無任何經界而屬相互開放且可以簡單往來之區
      域，故被告搭船時攜帶毒品，與前述司法院解釋所稱之短徒運送，已無不符。
      又被告攜帶之二種毒品數量，合計各不滿五公克，亦與前述司法院解釋所稱之
      零星夾帶，尚無出入。再者，被告攜帶之毒品數量，顯不足以在澎湖地區建立
      毒品上下游網路，僅供被告自己施用並兼作為最下游之毒品提供者而已，參照
      前述說明，核與運輸毒品罪名所欲處罰之典型行為及規範對象，容有不同。況
      且，被告攜帶毒品之目的，係出於自己施用之故意，並無擴散毒品之意圖，業
      已認定如前，自難認定被告有運輸毒品之犯意。因而，被告攜帶第一級毒品海
      洛因、第二級毒品甲基安非他命搭船之行為，尚不構成運輸第一級、第二級毒
      品罪名，此部分亦應為被告無罪之判決。
據上論斷，應依刑事訴訟法第二百九十九條第一項前段、第三百零一條第一項，毒品
危害防制條例第十條第一項、第二項、第十八條第一項前段，刑法第十一條、第五十
六條、第三十八條第一項第二款、第五十條第五款、第九款，判決如主文。
本案經檢察官陳建佑到庭執行職務。
中　　　華　　　民　　　國　　九十四　　年　　　二　　　月　　　十五　　日
                          臺 灣 澎 湖 地 方 法 院 刑 事 庭
                                審判長法  官  管   安   露
                                      法　官  李   宛   玲
                                      法　官  陳   介   安
右正本證明與原本無異。
如不服本判決，應於判決送達後十日內，向本院提出上訴狀（須附繕本）。
中　　　華　　　民　　　國　　九十四　　年　　　二　　　月　　　十六　　日
                                      書記官  劉   竹   苞
附表一：丙○○施用一級毒品海洛因部分
┌───┬────────────┬─────────────┬─────────────────┐
│項 次 │    時          間      │       地          點     │      施    用    方    式        │
├───┼────────────┼─────────────┼─────────────────┤
│ 一   │民國九十三年四月二十六日│高雄縣與屏東縣交界之高雄縣│以葡萄糖摻入海洛因後以生理食鹽水稀│
│      │中午十二時許            │端高屏大橋橋下            │釋，再裝入注射針筒注射            │
├───┼────────────┼─────────────┼─────────────────┤
│ 二   │九十三年四月二十六日下午│高雄縣鳳山市○○路上自己所│同右                              │
│      │三時許                  │有之車內                  │                                  │
├───┼────────────┼─────────────┼─────────────────┤
│ 三   │九十三年四月二十六日下午│高雄縣仁武鄉竹後村竹門巷八│同右                              │
│      │六時許                  │十五之七號五樓之自己住所房│                                  │
│      │                        │間內                      │                                  │
├───┼────────────┼─────────────┼─────────────────┤
│ 四   │九十三年四月二十六日晚上│同右                      │同右                              │
│      │八時許                  │                          │                                  │
├───┼────────────┼─────────────┼─────────────────┤
│ 五   │九十三年四月二十六日晚上│高雄市○○○路七十二號假期│同右                              │
│      │十時許                  │飯店二０一號房內          │                                  │
├───┼────────────┼─────────────┼─────────────────┤
│ 六   │九十三年四月二十六日晚上│同右                      │同右                              │
│      │十二時許                │                          │                                  │
├───┼────────────┼─────────────┼─────────────────┤
│ 七   │九十三年四月二十七日凌晨│同右                      │同右                              │
│      │四時許                  │                          │                                  │
├───┼────────────┼─────────────┼─────────────────┤
│ 八   │九十三年四月二十七日上午│同右                      │同右                              │
│      │七時許                  │                          │                                  │
├───┼────────────┼─────────────┼─────────────────┤
│ 九   │九十三年四月二十七日上午│高雄市○○○街五號之高雄市│同右                              │
│      │九時許                  │港務局候船室廁所內        │                                  │
└───┴────────────┴─────────────┴─────────────────┘
附表二：丙○○施用二級毒品甲基安非他命部分
┌───┬────────────┬─────────────┬─────────────────┐
│項 次 │    時          間      │       地          點     │      吸    食    方    式        │
├───┼────────────┼─────────────┼─────────────────┤
│ 一   │民國九十三年四月二十六日│高雄縣仁武鄉竹後村竹門巷八│將安非他命粉末裝入以燈泡製成之自製│
│      │下午六時三十分許        │十五之七號五樓之自己住所房│分裝器，再以打火機燒烤吸食        │
│      │                        │間內                      │                                  │
├───┼────────────┼─────────────┼─────────────────┤
│ 二   │九十三年四月二十六日晚上│高雄市○○○路七十二號假期│同右                              │
│      │十時許                  │飯店二０一號房內          │                                  │
├───┼────────────┼─────────────┼─────────────────┤
│ 三   │九十三年四月二十七日上午│同右                      │同右                              │
│      │七時許                  │                          │                                  │
└───┴────────────┴─────────────┴─────────────────┘
附表三：丙○○施用一級毒品海洛因所使用或所預備之物
┌───┬────────────┬─────────────┬─────────────────┐
│項次  │物　　　　　　　　　　品│ 數　　　　　　　　　　量 │用　　　　　　　　　　　　　　　途│
├───┼────────────┼─────────────┼─────────────────┤
│ 一   │放置扣案第一級毒品海洛因│ 十一個                   │包裝扣案第一級毒品海洛因用以防潮裸│
│      │之夾鏈袋                │                          │露，以備將來施用該等海洛因時所需之│
│      │                        │                          │物                                │
├───┼────────────┼─────────────┼─────────────────┤
│ 二   │葡萄糖粉                │ 毛重六點四公克           │預備施用第一級毒品海洛因所用      │
├───┼────────────┼─────────────┼─────────────────┤
│ 三   │注射針筒                │ 六支                     │預備施用第一級毒品海洛因所用      │
├───┼────────────┼─────────────┼─────────────────┤
│ 四   │自製海洛因塑膠吸管分裝器│ 一支                     │施用第一級毒品海洛因所用及將來預備│
│      │                        │                          │使用                              │
├───┼────────────┼─────────────┼─────────────────┤
│ 五   │生理食鹽水              │ 一瓶                     │預備施用第一級毒品海洛因所用      │
└───┴────────────┴─────────────┴─────────────────┘
附表四：丙○○施用二級毒品甲基安非他命所使用或所預備之物
┌───┬────────────┬─────────────┬─────────────────┐
│項次  │物　　　　　　　　　　品│ 數　　　　　　　　　　量 │用　　　　　　　　　　　　　　　途│
├───┼────────────┼─────────────┼─────────────────┤
│ 一   │放置扣案第二級毒品甲基安│ 十八個                   │包裝扣案第二級毒品甲基安非他命用以│
│      │非他命之夾鏈袋          │                          │防潮裸露，以備將來施用該等甲基安非│
│      │                        │                          │他命時所需之物                    │
├───┼────────────┼─────────────┼─────────────────┤
│ 二   │自製甲基安非他命吸食器  │ 一組                     │施用第二級毒品甲基安非他命所用及將│
│      │                        │                          │來預備用                          │
├───┼────────────┼─────────────┼─────────────────┤
│ 三   │打火機                  │ 四個                     │同右                              │
├───┼────────────┼─────────────┼─────────────────┤
│ 四   │自製甲基安非他命塑膠吸管│ 四支                     │同右                              │
│      │分裝器                  │                          │                                  │
└───┴────────────┴─────────────┴─────────────────┘
論罪法條：
毒品危害防治條例第十條：
施用第一級毒品者，處六月以上五年以下有期徒刑。
施用第二級毒品者，處三年以下有期徒刑。
